臺灣基隆地方法院民事判決
110年度訴字第76號
原      告  蔡經緯    住○○市○○區○○街000巷00弄00號                          0樓

被      告  陳鉑逸（原名陳柏男）


上列當事人間給付借款事件，本院於民國110 年3 月17日辯論終
結，判決如下：  
    主      文
被告應給付原告新臺幣壹佰萬元，及自民國九十五年二月十一日
起至清償日止，按週年利率百分之五計算之利息。
訴訟費用新臺幣壹萬零玖佰元由被告負擔。
    事實及理由
一、按訴狀送達後，原告不得將原訴變更或追加他訴，但請求之
    基礎事實同一者、擴張或減縮應受判決事項之聲明者，不在
    此限，民事訴訟法第255 條第1 項第2 款、第3 款定有明文
    。而不變更訴訟標的，補充或更正事實上或法律上之陳述者
    ，非為訴之變更或追加。民事訴訟法第256 條亦有明定。查
    原告本係起訴請求被告給付新臺幣（下同）1,000,000 元，
    及自民國95年2 月10日起至清償日止，按週年利率6%計算之
    利息（參見民事起訴狀），嗣則於本院110 年3 月17日言詞
    辯論期日，援其先前主張消費借貸之相同事實，更正其應受
    判決事項之聲明，求為判命被告給付1,000,000 元，及自95
    年2 月11日起至清償日止，按週年利率5%計算之利息（見本
    院110 年3 月17日言詞辯論筆錄）。核其所為上開更異，乃
    應受判決事項聲明之減縮，且其請求之基礎事實同一，合於
    上開規定，應予准許。
二、原告主張：　　　　　　　　　　　　　
　  被告於95年2 月1 日，向原告借款1,000,000 元，並於同日
    簽發附表所示之本票1 紙（下稱「系爭本票」），雙方約定
    ，期償期為「95年2 月10日」。因被告屆期並未清償，是原
    告乃本於消費借貸之法律關係，請求被告清償債務並聲明如
    主文第一項之所示。
三、被告答辯：
　  被告借款以後，亦曾陸續清償部分欠款，但被告並未留存「
    清償之證據」。
四、本院判斷：
　㈠兩造曾因「系爭本票所擔保之債權是否存在，以及系爭本票
    之本票請求權是否存在」等事件涉訟，案分臺灣新北地方法
    院三重簡易庭以106 年度重簡字第1882號事件受理，後該案
    悉已審結並已判決確定（下稱「前案」）；而前案確定判決
    則係肯認「被告曾於95年2 月1 日，向原告借款1,000,000 
    元並且簽發系爭本票，乃被告屆期並未清償」，以及「系爭
    本票之本票請求權已然罹於時效」等前提事實，從而判決確
    認原告持有系爭本票對被告之本票債權「逾1,000,000 元之
    部分」不存在、確認原告持有系爭本票對被告之本票請求權
    不存在。此除有原告提出之前案確定判決可供參佐，並據本
    院職權調取前案卷宗核閱屬實。因我國民事訴訟實務以及學
    說向來肯認「爭點效理論」，亦即，於相同之當事人間，前
    案法院審理判斷「被告向原告借款1,000,000 元未償」（即
    前案法院就前案爭點所為之理由論斷）所生之通用力，於不
    同之後訴，如以同一爭點為重要之先決問題加以審理時，當
    事人不得為與其判斷相反之主張或舉證，並且禁止法院為與
    其互相矛盾之判斷，是植基於「爭點效理論」以及前案判決
    之「理由論斷」，本院首應肯認兩造之間，確實存在1,000,
    000 元之金錢借貸且未獲清償。
  ㈡按稱消費借貸者，謂當事人一方移轉金錢或其他代替物之所
    有權於他方，而約定他方以種類、品質、數量相同之物返還
    之契約；借用人應於約定期限內，返還與借用物種類、品質
    、數量相同之物，未定返還期限者，借用人得隨時返還，貸
    與人亦得定一個月以上之相當期限，催告返還；清償期，除
    法律另有規定或契約另有訂定，或得依債之性質或其他情形
    決定者外，債權人得隨時請求清償，債務人亦得隨時為清償
    。民法第474 條第1 項、第478 條、第315 條定有明文。第
    按給付有確定期限者，債務人自期限屆滿時起，負遲延責任
    ；給付無確定期限者，債務人於債權人得請求給付時，經其
    催告而未為給付，自受催告時起，負遲延責任，其經債權人
    起訴而送達訴狀，或依督促程序送達支付命令，或為其他相
    類之行為者，與催告有同一之效力；遲延之債務，以支付金
    錢為標的者，債權人得請求依法定利率計算之遲延利息，但
    約定利率較高者，仍從其約定利率；應付利息之債務，其利
    率未經約定，亦無法律可據者，週年利率為5%。民法第229 
    條第1 項、第2 項、第233 條第1 項、第203 條亦有明定。
    承前㈠所述，兩造於「1,000,000 元」之範圍內，確實成立
    存在消費借貸之法律關係，而被告亦未舉證「其於前案判決
    確定以後，業已清償1,000,000 元」之利己事實，是依上開
    法律規定，原告請求被告給付1,000,000 元，及自95年2 月
    11日起至清償日止，按民法第203 條之法定利率即週年利率
    5%計算之利息，自屬適法有據，為有理由，應予准許。
五、訴訟費用即第一審裁判費10,900元，由敗訴之被告負擔。
六、據上論結：原告之訴為有理由，依民事訴訟法第78條、第87
    條第1 項，判決如主文。
中　　華　　民　　國　　110 　年　　3 　　月　　17　　日
                  民事庭法  官   王慧惠
以上正本係照原本作成。　　　　　　　　　
對於本件判決如有不服，應於收受送達後20日內向本院提出上訴
書狀，敘述上訴之理由，上訴於臺灣高等法院，並按他造當事人
之人數附具繕本。如委任律師提起上訴者，應一併繳納上訴審裁
判費。
中　　華　　民　　國　　110 　年　　3 　　月　　17　　日
                          書記官   姚安儒
【附表】
編號 發 票 人  發   票   日    （民國）  到   期   日    （民國） 票 面 金 額  （新臺幣）  票據號碼  其他註記  ① 陳 柏 男 （現已更名為「陳鉑逸」）  95年2 月1 日  95年2 月10日  3,000,000元   788590 本票免除作成拒絕證書